臺灣南投地方法院民事裁定
111年度消債職聲免字第1號
聲  請  人
即  債務人  游玉萍  
代  理  人  鄭聿珊律師（法扶律師）
相  對  人
即  債權人  長鑫資產管理股份有限公司

法定代理人  潘代鼎  


相  對  人
即  債權人  元大國際資產管理股份有限公司


法定代理人  宋耀明  
相  對  人
即  債權人  磊豐國際資產管理股份有限公司

法定代理人  張司政  


相  對  人
即  債權人  臺灣新光商業銀行股份有限公司

法定代理人  李增昌  
代  理  人  陳怡君  
相  對  人
即  債權人  遠東國際商業銀行股份有限公司

法定代理人  周添財  


相  對  人
即  債權人  永豐商業銀行股份有限公司

法定代理人  陳嘉賢  
代  理  人  呂亮毅  
相  對  人
即  債權人  富邦資產管理股份有限公司

法定代理人  洪主民  
                      送達代收人  邱語沁、洪圻欣        住同上   
相  對  人
即  債權人  國泰世華商業銀行股份有限公司

法定代理人  郭明鑑  
代  理  人  黃怡玲  
相  對  人
即  債權人  玉山商業銀行股份有限公司


法定代理人  黃男州  
代  理  人  朱逸君  
            林慧琪  
相  對  人
即  債權人  台新國際商業銀行股份有限公司

法定代理人  吳東亮  


上列當事人間消費者債務清理事件，本院裁定如下：
    主  文
聲請人即債務人甲○○應予免責。
    理  由
一、按法院為終止或終結清算程序之裁定確定後，除別有規定外
    ，應以裁定免除債務人之債務；法院裁定開始清算程序後，
    債務人有薪資、執行業務所得或其他固定收入，扣除自己及
    依法應受其扶養者所必要生活費用之數額後仍有餘額，而普
    通債權人之分配總額低於債務人聲請清算前2年間，可處分
    所得扣除自己及依法應受其扶養者所必要生活費用之數額者
    ，法院應為不免責之裁定，但債務人證明經普通債權人全體
    同意者，不在此限；債務人有下列各款情形之一者，法院應
    為不免責之裁定，但債務人證明經普通債權人全體同意者，
    不在此限：㈠於7年內曾依破產法或本條例規定受免責；㈡故
    意隱匿、毀損應屬清算財團之財產，或為其他不利於債權人
    之處分，致債權人受有損害；㈢捏造債務或承認不真實之債
    務；㈣聲請清算前2年內，因消費奢侈商品或服務、賭博或其
    他投機行為，所負債務之總額逾聲請清算時無擔保及無優先
    權債務之半數，而生開始清算之原因；㈤於清算聲請前1年內
    ，已有清算之原因，而隱瞞其事實，使他人與之為交易致生
    損害；㈥明知已有清算原因之事實，非基於本人之義務，而
    以特別利於債權人中之1人或數人為目的，提供擔保或消滅
    債務；㈦隱匿、毀棄、偽造或變造帳簿或其他會計文件之全
    部或一部，致其財產之狀況不真確；㈧故意於財產及收入狀
    況說明書為不實之記載，或有其他故意違反本條例所定義務
    之行為，致債權人受有損害，或重大延滯程序，消費者債務
    清理條例（下稱消債條例）第132條、第133條、第134條分
    別定有明文。是故，法院為終止或終結清算程序之裁定確定
    後，除有消債條例第133條、134條各款所定之情形者，法院
    應為不免責之裁定外，法院即應以裁定免除債務人之債務。
二、聲請人即債務人（下稱債務人）意見略以：債務人因癌症手
    術造成閉鎖神經受損、下半身腫脹麻痛，致無法久站且需長
    期回院治療，已喪失工作能力。債務人自民國110年4月9日
    開始清算程序後，每月收入為薪資新臺幣（下同）6,000元
    及租金補助3,000元，自110年10月起，每月收入為薪資8,00
    0元及租金補助3,000元；每月支出以最低生活費用13,813元
    計算，另須扶養1名未成年子女，加計醫藥費3,000元，共計
    30,626元，債務人自裁定開始清算程序後，其收入扣除支出
    ，已無餘額。而債務人先前之三商美邦人壽保險股份有限公
    司（下稱三商美邦人壽）之保險費均為親戚所支付，自債務
    人罹癌後已無庸支付保險費。其簡單照護癌友三餐及生活起
    居，以獲得癌友支付之薪資，其他生活花費不足部分倚靠友
    人接濟。債務人並無消債條例第133條、第134條規定不免責
    事由，請求裁定准予債務人免責。
三、本件經本院依消債條例第136條規定，通知債務人及相對人
    即債權人（下稱債權人）就債務人免責與否於111年4月21日
    9時30分到場陳述意見，債權人均未到庭，僅具狀陳述意見
    如下：
　㈠債權人長鑫資產管理股份有限公司（下稱長鑫公司）陳述略
    以：債務人每月薪資及租金補助扣除每月必要支出，已無餘
    額，何來收入持續多年繳納保險費，且債務人並未將之列入
    ，有消債條例第134條第8款故意於財產及收入狀況說明為不
    實記載之事由，應為不免責。
　㈡債權人磊豐國際資產管理股份有限公司、富邦資產管理股份
    有限公司陳述略以：債務人現年僅44歲，未達法定退休年齡
    ，具備工作清償債務能力，不應以聲請免責逃避清償債務責
    任。不同意債務人免責。
　㈢債權人臺灣新光商業銀行股份有限公司陳述略以：應調查債
    務人是否有消債條例第132條、第133條之情形。
　㈣債權人遠東國際商業銀行股份有限公司、國泰世華商業銀行
    股份有限公司、玉山商業銀行股份有限公司、台新國際商業
    銀行股份有限公司（下稱台新銀行）陳述略以：不同意債務
    人免責，應調查債務人是否有消債條例第133條、第134條各
    款不免責事由。
　㈤債權人永豐商業銀行股份有限公司陳述略以：請法院依職權
    裁定。
四、經查：
  ㈠債務人於109年5月28日向最大債權銀行即相對人台新銀行進
    行前置調解，經本院以109年度司消債調字第59號受理，然
    因每月已無剩餘款項可供還款，於109年6月20日調解不成立
    ；債務人於109年8月26日向本院聲請清算，本院以109年度
    消債清字第11號裁定債務人自110年4月9日16時起開始清算
    程序，並命司法事務官進行清算程序在案。於清算程序中，
    債務人已將其名下竹山郵局存款1,542元、車牌號碼000-000
    號普通重型機車1輛、三商美邦人壽保單解約金58,144元提
    出等值現款，共計65,686元解繳到院後，並分配各普通債權
    人完畢，經本院司法事務官於110年9月11日以110年度司執
    消債清字第2號裁定清算程序終結並已確定在案等情，經本
    院調取本院109年度消債清字第11號、110年度司執消債清字
    第2號卷宗核閱屬實。
　㈡債務人無消債條例第133條所定之不免責事由：
  ⒈消債條例第133條規定，已如前述。本院依消債條例第133條
    前段為本件不免責裁定之審查時，自應以本院裁定開始清算
    （即110年4月9日）後，綜合考量各項情況以認定債務人有
    無薪資、執行業務所得或其他固定收入，及有無濫用清算程
    序之情節，而為認定債務人有無固定收入，如現有收入，並
    於扣除自己及依法應受其扶養者所必要生活費用之數額後仍
    有餘額，且普通債權人之分配總額低於債務人聲請清算前2
    年間（即107年8月26日起至109年8月25日止），可處分所得
    扣除自己及依法應受其扶養者之必要生活費用之餘額，以判
    斷其有無消債條例第133條之適用。
  ⒉債務人自110年4月9日開始清算程序後，每月收入為薪資6,00
    0元及租金補助3,000元，自110年10月起收入為薪資8,000元
    及租金補助3,000元。每月最低生活費用為13,813元，另須
    扶養1名未成年子女，加計醫藥費3,000元，共計30,626元，
    開始清算程序後，其收入扣除支出，已無餘額，業如上述。
    足認於法院裁定開始清算程序後，債務人之收入扣除自己及
    依法應受其扶養者所必要生活費用之數額後已顯有不足，遑
    論有餘額。核與消債條例第133條所定「法院裁定開始清算
    程序後，債務人有薪資、執行業務所得或其他固定收入，扣
    除自己及依法應受其扶養者所必要生活費用之數額後仍有餘
    額」之要件不符，故本件債務人應無消債條例第133條所定
    應予不免責事由。
  ㈢債務人無消債條例第134條各款所定之不免責事由：
  ⒈本院通知債權人對本件是否免責表示意見，債權人稱債務人
    正值壯年應竭力清償債務，並請求調查債務人是否有消債條
    例第133條、第134條之事由外，債權人長鑫公司陳稱債務人
    每月薪資及租金補助扣除每月必要支出，已無餘額，何來收
    入繳納保險費，且債務人並未將之列入，有消債條例第134
    條第8款故意於財產及收入狀況說明為不實記載之事由，應
    為不免責等等。惟債務人已陳明其三商美邦人壽醫療險之保
    險費為親戚幫忙支付保費，且自債務人罹癌後即無須再支付
    保險費，據此當無庸記載於財產及收入狀況說明書內，故尚
    無從認定債務人有消債條例第134條第8款所定之不免責事由
    。
  ⒉又多數債權人均主張未受清償或清償比例過低，損害其債權
    ，惟按消債條例之立法目的係為調整債務人與債權人及其他
    利害關係人之權利義務關係，保障債權人之公平受償，並促
    使債務人經濟重生。債務人目前租金補助為3,000元、薪資
    為8,000元，且已將其名下竹山郵局存款1,542元、車牌號碼
    000-000號普通重型機車1輛、三商美邦人壽保單解約金58,1
    44元提出等值現款，共計65,686元解繳到院，勉力清償如上
    ，復經本院按債權人之債權比例分配各普通債權人完畢，業
    已調整債務人與債權人之權利義務關係，保障債權人之公平
    受償。再者，消債條例關於清算程序係以免責主義為原則，
    不免責為例外，倘債權人主張債務人有消債條例第134條各
    款所定不免責事由，自應由債權人就債務人有合於上開各款
    要件之事實，舉證以實其說。而本件債權人既未具體說明或
    提出相關事證證明，本院復查無債務人有何消債條例第134
    條所列各款之不免責事由，自難認債務人有何消債條例第13
    4條應為不免責裁定之情形。
五、綜上所述，本件債務人查無消債條例第134條各款所列之不
    免責事由，復不符合消債條例第133條所定情事，揆諸前揭
    規定及說明，本院自應以裁定免除債務人之債務。至債權人
    於本件免責裁定確定之翌日起1年內，如發見債務人有虛報
    債務、隱匿財產或以不正當方法受免責者，自得依消債條例
    第139條規定，聲請本院裁定撤銷免責，附此敘明。
六、爰依消債條例第132條，裁定如主文。
中　　華　　民　　國　　111 　年　　5 　　月　　30　　日
                  民事第二庭  法　官　楊亞臻
上為正本係照原本作成
如不服本裁定，應於裁定送達後10日內，以書狀向本院提出抗告
，並繳納抗告費新臺幣1千元
中　　華　　民　　國　　111 　年　　5 　　月　　30　　日
                              書記官　陳雅雯